臺灣高等法院臺南分院刑事判決
111年度金上訴字第368號
上  訴  人  
即  被  告  劉紫琳



選任辯護人  王盛鐸律師（法扶律師）
上列上訴人即被告因洗錢防制法等案件，不服臺灣臺南地方法院
110年度金訴字第310號中華民國111年1月5日第一審判決（起訴
案號：臺灣臺南地方檢察署110年度偵字第10555號；移送併辦案
號：110年度偵字第23228號），提起上訴，本院判決如下：
    主      文
原判決關於所處之刑部分撤銷。
劉紫琳幫助犯洗錢罪，處有期徒刑貳月，併科罰金新臺幣伍仟元
，罰金如易服勞役，以新臺幣壹仟元折算壹日。緩刑伍年，緩刑
期間並應依附件一調解筆錄、附件二和解筆錄之內容支付財產上
之損害賠償。
    事實及理由
一、上訴得明示僅就判決之刑、沒收或保安處分一部為之。刑事
    訴訟法第348條第3項定有明文。而為尊重當事人設定攻防之
    範圍，並減輕上訴審審理之負擔，容許上訴權人僅針對刑、
    沒收或保安處分一部提起上訴，其未表明上訴之認定犯罪事
    實部分，則不在第二審之審判範圍。如為數罪併罰之案件，
    亦得僅針對各罪之刑、沒收、保安處分或對併罰所定之應執
    行刑、沒收、保安處分，提起上訴，其效力不及於原審所認
    定之各犯罪事實，此部分犯罪事實不在上訴審審查範圍（11
    0年6月16日修正理由參照）。本件被告僅就原判決所處之刑
    部分提起上訴，業經本院與被告、辯護人確認在卷（本院卷
    第91-92頁），是原判決關於犯罪事實部分，不在本院審理
    範圍。
二、本判決書關於犯罪事實、證據及除量刑與緩刑部分之理由外
    ，引用原審判決書之記載（如附件）。
三、被告上訴意旨略以：㈠被告固然因一時疏忽不慎，將帳戶提
    供給詐騙集團作為詐欺使用，被告起初否認犯罪確實是因被
    告根本不知道對方是詐騙集團，所以自認為沒有詐欺犯意。
    但一審審理過程中，經辯護人提供實務見解，說明給被告瞭
    解何謂實務上所認定之「不確定故意」後，被告也願意當庭
    認罪，豈能以一開始被告不承認犯罪，就認為被告犯後態度
    不佳，而不予緩刑。㈡被告自從因本案被檢警傳訊後，即處
    於極度不安之心理狀態，被告因不諳法律，教育程度、社會
    經驗淺薄，不知道為了找兼職工作按照對方指示提供帳戶之
    結果會成為幫助詐欺、幫助洗錢之犯行。被起訴後，辯護人
    又提供實務判決，被告已深感懊悔，此次教訓令被告刻骨銘
    心，絕無再犯可能。㈢被告為社會經濟弱勢族群，才希望能
    透過兼職改善生活，審理過程中也與告訴人黃俊綱和解，希
    望能獲得緩刑，賺錢賠償告訴人，原判決結果使被告執行刑
    罰，未慮及告訴人需要被告有穩定的經濟收入才能獲得完全
    之賠償，對於是否對被告為緩刑宣告，有思慮不周之瑕疵等
    語。
四、撤銷原判決之理由
㈠、原判決以被告犯刑法第30條第1項、洗錢防制法第14條第1項
    之幫助洗錢罪，刑法第30條第1項、第339條第1項之幫助詐
    欺取財罪，事證明確，依想像競合之規定，從一重論以幫助
    洗錢罪，並因被告為幫助犯，且自白犯行，適用洗錢防制法
    第16條第2項、刑法第30條第2項規定，遞減輕其刑，並審酌
    刑法第57條各項事由後，量處被告有期徒刑3月，併科罰金
    新臺幣1萬元，及諭知罰金易服勞役之折算標準，原非無見
    ，然被告上訴後，另與告訴人謝郁文和解成立，有本院和解
    筆錄可參（本院卷第101頁），為原審量刑時所未及審酌，
    被告上訴指摘原判決量刑過重，且未為緩刑之諭知，即非無
    理由，應就原判決所處之刑部分，予以撤銷改判。
㈡、本件被告符合洗錢防制法第16條第2項、刑法第30條第2項減
    輕其刑之要件，依法遞減輕其刑。爰審酌我國詐欺事件頻傳
    ，嚴重損及社會治安及國際形象，而偵查機關因人頭帳戶氾
    濫，導致查緝不易，受害人則求償無門，成為犯罪偵查之死
    角，相關權責機關無不透過各種方式極力呼籲及提醒，被告
    對於重要之金融交易工具未能重視，亦未正視交付帳戶可能
    導致之嚴重後果，將本案帳戶提款卡及密碼交付他人，容任
    他人以該帳戶作為犯罪之工具，本件並造成告訴人黃俊綱、
    謝郁文受有經濟損失，且金錢去向、所在不明，然被告已於
    審理期間與其等均分別調解、和解成立，現由被告分期賠償
    中。另斟酌被告未婚、無子女，現租屋獨居，從事○○行業等
    生活經濟情況，○○畢業之教育程度，暨其前科素行及犯後態
    度等一切情狀，量處如主文所示之刑，並諭知罰金如易服勞
    役之折算標準。
㈢、被告未曾因故意犯罪受有期徒刑以上刑之宣告，有臺灣高等
    法院被告前案紀錄表可查，本院考量被告本件犯行，本質上
    仍屬不確定故意之犯罪性質，行為人惡性本與直接故意之犯
    罪不同，且被告已與告訴人黃俊綱、謝郁文均達成調解，現
    正分期履行中，顯見本件刑事案件於當事人間已獲得平息，
    符合修復式司法之精神，本院斟酌刑罰矯正及預防之雙重目
    的等因素後，認為本件被告所宣告之刑，應以暫不執行為適
    當，爰依刑法第74條第1項第1款、第2項第3款規定，考量被
    告分期還款之期限等因素，宣告緩刑5年，緩刑期間並應依
    如附件一、二所示與告訴人黃俊綱之調解筆錄及與告訴人謝
    郁文之和解筆錄內容支付財產上之損害賠償，以啟自新。　
五、應適用之程序法條：刑事訴訟法第369條第1項前段、第364
    條、第299條第1項前段、第373條。　　
本案經檢察官蔡宗聖提起公訴、檢察官林朝文移送併辦、檢察官
陳昱旗到庭執行職務。
中　　華　　民　　國　　111 　年　　5 　　月　　17　　日
                  刑事第一庭    審判長法　官  楊清安
                                      法　官  陳顯榮
                                      法　官  蕭于哲
以上正本證明與原本無異。
如不服本判決應於收受送達後20日內向本院提出上訴書狀，其未
敘述上訴理由者，並得於提起上訴後20日內向本院補提理由書（
均須按他造當事人之人數附繕本）「切勿逕送上級法院」。
　　　　　　　　　　　　　　　　　　　書記官　鄭信邦　　
中　　華　　民　　國　　111 　年　　5 　　月　　17　　日
附錄本案論罪科刑法條全文
中華民國刑法第339條
（普通詐欺罪）
意圖為自己或第三人不法之所有，以詐術使人將本人或第三人之
物交付者，處5年以下有期徒刑、拘役或科或併科50萬元以下罰
金。
以前項方法得財產上不法之利益或使第三人得之者，亦同。
前二項之未遂犯罰之。
洗錢防制法第14條
有第二條各款所列洗錢行為者，處7年以下有期徒刑，併科新臺
幣5百萬元以下罰金。
前項之未遂犯罰之。
前二項情形，不得科以超過其特定犯罪所定最重本刑之刑。